臺灣新北地方法院刑事判決
110年度審易字第2182號
公  訴  人  臺灣新北地方檢察署檢察官
被      告  巫璟鴻





上列被告因詐欺等案件，經檢察官提起公訴（110年度偵字第250
50號），被告於本院準備程序中就被訴事實為有罪之陳述，經本
院合議庭裁定由受命法官獨任進行簡式審判程序，判決如下：
    主  文
巫璟鴻犯竊盜罪，累犯，處有期徒刑參月，如易科罰金，以新臺
幣壹仟元折算壹日；未扣案之犯罪所得皮夾壹個、印章壹枚，均
沒收之，於全部或一部不能沒收或不宜執行沒收時，追徵其價額
。又犯行使偽造私文書罪，累犯，處有期徒刑參月，如易科罰金
，以新臺幣壹仟元折算壹日；信用卡簽帳單特約商店存根聯上持
卡人簽名欄內偽造之「陳明岳」簽名壹枚沒收；未扣案之犯罪所
得峰硬盒香煙壹盒、新臺幣陸仟元，均沒收之，於全部或一部不
能沒收或不宜執行沒收時，追徵其價額。應執行有期徒刑伍月，
如易科罰金，以新臺幣壹仟元折算壹日。
    事  實
一、巫璟鴻分別為下列行為：
  ㈠意圖為自己不法之所有，基於竊盜之犯意，於民國110年2月1
    6日7時許，騎乘車牌號碼000-000號普通重型機車，前往新
    北市○○區○○路000巷0號1樓陳明岳所經營之機車行，假借修
    車名義進入機車行內，趁機車行人員陳游菊子疏於注意之際
    ，徒手竊取陳明岳所有放置於辦公桌抽屜之皮夾1個（內有
    台新國際商業銀行信用卡【下稱陳明岳台新銀行信用卡】1
    張、大眾商業銀行信用卡1張、郵局存簿1本、郵局提款卡1
    張、印章1枚、身分證1張），得手後旋即騎乘上開機車離去
    現場。　　
  ㈡另意圖為自己不法之所有，基於詐欺取財、詐欺得利及行使
    偽造私文書之犯意，於110年2月16日10時10分許，持上開竊
    得之陳明岳台新銀行信用卡，至新北市○○區○○街00號1樓之
    全家便利商店新莊福樂店，佯裝係該張信用卡持有人，假冒
    陳明岳之名義刷卡消費新臺幣（下同）6,150元，購買峰硬
    盒香煙1盒（價值150元）及每張價值3千元之遊e卡遊戲點數
    2張（價值共計6千元），並在信用卡簽帳單特約商店存根聯
    上持卡人簽名欄內偽造「陳明岳」之簽名1枚，以表示真正
    名義人確認消費金額，及同意向發卡銀行簽帳消費之意，並
    作為全家便利商店新莊福樂店經由收單銀行向發卡銀行請款
    之用，而偽造信用卡簽帳單1張，並持以交付不知情之全家
    便利商店新莊福樂店店員而行使之，致該店員陷於錯誤，誤
    信巫璟鴻係真正持卡人而同意其刷卡付費，並交付峰硬盒香
    煙1盒及價值6千元之遊戲點數予巫璟鴻，足以生損害於陳明
    岳、全家便利商店新莊福樂店締結買賣契約之正確性及台新
    國際商業銀行對於信用卡管理之正確性。嗣陳明岳接獲台新
    國際商業銀行風險控管防盜刷部門來電告知信用卡疑似遭人
    盜刷，始發覺皮夾遭竊報警處理，經警調閱監視器錄影畫面
    後，始循線查悉上情。
二、案經陳明岳訴由新北市政府警察局新莊分局報告臺灣新北地
    方檢察署檢察官偵查起訴。
    理  由
壹、程序方面：
    本件被告巫璟鴻所犯係死刑、無期徒刑、最輕本刑為3年以
    上有期徒刑以外之罪，其於準備程序中就被訴事實為有罪之
    陳述，經法官告知簡式審判程序之旨，並聽取公訴人及被告
    之意見後，依刑事訴訟法第273條之1第1項規定，由本院合
    議庭裁定由受命法官獨任進行簡式審判程序，且依刑事訴訟
    法第273條之2及第159條第2項規定，不適用傳聞法則有關限
    制證據能力之相關規定，合先敘明。
貳、實體方面：
一、上揭犯罪事實，業據被告巫璟鴻於偵查中、本院準備程序及
    審理時均坦承不諱，核與證人即告訴人陳明岳於警詢時、證
    人陳游菊子於警詢時之證述相符，並有全家便利商店新莊福
    樂店內監視器錄影畫面截圖照片2張、道路監視器錄影畫面
    截圖照片3張、車輛詳細資料報表1紙、陳明岳台新銀行信用
    卡消費明細1紙、台新國際商業銀行110年8月30日刑事陳報
    狀暨所附FamilyMart電子發票證明聯1份、台新國際商業銀
    行110年12月23日刑事陳報狀暨所附信用卡簽帳單特約商店
    存根聯1份、監視器錄影畫面光碟附卷可稽（見偵查卷第13
    、23至27、91至93頁、本院卷），足認被告之自白與事實相
    符，洵堪採為認定事實之依據。又被告於本案刷卡消費時，
    確有於信用卡簽帳單特約商店存根聯上偽造「陳明岳」之簽
    名，並交付予全家便利商店新莊福樂店店員而行使一節，有
    上開台新國際商業銀行110年12月23日刑事陳報狀暨所附信
    用卡簽帳單特約商店存根聯1份存卷可佐，並經被告於本院
    準備程序中供述明確，是起訴書犯罪事實認此筆刷卡消費無
    庸簽名，顯係誤會，附予敘明。本案事證明確，被告犯行，
    均堪認定，應依法論科。
二、論罪科刑：
  ㈠按「簽帳單」係持卡人所簽署，用以證明所消費之金額，並
    同意依照信用卡使用規定，一經使用或訂購物品，均應按所
    示之全部金額，付款予發卡銀行之文書，屬於持卡人所製作
    之私文書，最高法院91年度台上字第4531號判決意旨可資參
    照。又按刑法第339條第1項、第2項分別規定詐欺取財及詐
    欺得利罪，前者之行為客體係指可具體指明之財物，後者則
    指前開財物以外之其他財產上之不法利益，無法以具體之物
    估量者而言（如取得債權、免除債務、延期履行債務或提供
    勞務等）。而詐欺罪之規範目的，並非處理私權之得喪變更
    ，而係在保障人民財產安全之和平秩序。以詐欺手段使人交
    付財物或令其為他人得利行為，被害人主觀上多無使財產標
    的發生權利得喪變更之法效意思存在。故刑法第339條第1項
    詐欺取財罪所謂之「以詐術使人將本人或第三人之物『交付』
    」者，不限於移轉、登記或拋棄所有權等處分行為，縱僅將
    財物之事實上支配關係（如占有、使用）移交行為人，亦成
    立本罪。簡言之，其與詐欺得利罪最大之區別，在於詐欺得
    利罪原則上不涉及「實體物之交付」（最高法院108年度台
    上字第4127號判決意旨參照）。經查，就犯罪事實一㈡部分
    ，被告所詐得者為峰硬盒香煙1盒及免支付費用而取得價值6
    千元之遊戲點數，前者屬現實可見之有形體財物，後者非現
    實可見之有形體財物，而係供人憑以線上消費使用，屬具有
    財產上價值之不法利益，為財物以外之財產上不法利益。是
    核被告就犯罪事實一㈠所為，係犯刑法第320條第1項之竊盜
    罪；就犯罪事實一㈡所為，係犯刑法第216條、第210條之行
    使偽造私文書罪及同法第339條第1項之詐欺取財罪、同條第
    2項之詐欺得利罪。
　㈡就犯罪事實一㈡部分，被告偽造署押之行為係偽造私文書之階
    段行為，而偽造私文書之低度行為，復為行使之高度行為所
    吸收，均不另論罪。
　㈢又被告於犯罪事實一㈡所示時地刷卡購物時，其行使偽造簽帳
    單之行為即係其施用詐術之行為，是被告以一行為同時觸犯
    行使偽造私文書、詐欺取財及詐欺得利等3罪名，為想像競
    合犯，應依刑法第55條之規定，從一重之行使偽造私文書罪
    處斷。
　㈣就犯罪事實一㈡部分，被告於信用卡簽帳單特約商店存根聯上
    偽造「陳明岳」簽名後並交付予全家便利商店新莊福樂店店
    員行使之犯行，雖未據檢察官起訴，然此部分因與檢察官起
    訴部分有想像競合犯之裁判上一罪關係，已如前述，為起訴
    效力所及，本院自應併予審究。　
  ㈤被告所犯上開竊盜、行使偽造私文書2罪間，犯意各別，行為
    互殊，應予分論併罰。　
　㈥又被告前①因傷害案件，經臺灣桃園地方法院103年度桃簡字
    第1331號判決判處有期徒刑3月確定；②因妨害自由案件，經
    臺灣桃園地方法院104年度訴字第299號判決判處有期徒刑4
    月確定；③因贓物案件，經臺灣高等法院105年度上易字第16
    10號判決判處有期徒刑2月確定；④因竊盜案件，經臺灣新竹
    地方法院104年度審簡字第185號判決判處有期徒刑4月確定
    ；⑤因轉讓毒品案件，經臺灣高等法院106年度上訴字第2461
    號判決判處有期徒刑3月、5月，應執行有期徒刑7月確定，
    上開①至⑤各罪，嗣經臺灣高等法院107年度聲字第289號裁定
    應執行有期徒刑1年4月確定（下稱甲執行刑）。又⑥因傷害
    案件，經本院104年度審易字第3762號判決判處有期徒刑6月
    ，並經臺灣高等法院105年度上易字第541號判決上訴駁回確
    定；⑦因轉讓禁藥案件，經本院105年度訴字第968號判決判
    處有期徒刑9月，並經臺灣高等法院、最高法院先後以106年
    度上訴字第855號、106年度台上字第2517號判決上訴駁回確
    定；⑧因施用毒品案件，經本院105年度簡字第5004號判決判
    處有期徒刑4月確定，上開⑥至⑧各罪，嗣經臺灣高等法院107
    年度聲字第530號裁定應執行有期徒刑1年3月確定（下稱乙
    執行刑）。甲、乙執行刑經接續執行，於106年8月21日假釋
    出監，交付保護管束至108年2月22日期滿未經撤銷假釋而視
    為執行完畢，此有臺灣高等法院被告前案紀錄表1份在卷可
    考，是被告於受有期徒刑執行完畢後，5年以內故意再犯本
    件有期徒刑以上之2罪，均為累犯。至司法院釋字第775號解
    釋，依解釋文及理由之意旨，係指構成累犯者，不分情節，
    一律加重最低本刑，於不符合刑法第59條所定要件之情形下
    ，致生行為人所受之刑罰超過其所應負擔罪責之個案，不符
    罪刑相當原則、比例原則。於此範圍內，在修正前，為避免
    發生上述罪刑不相當之情形，法院就該個案應裁量是否加重
    最低本刑；依此，該解釋係指個案應量處最低法定刑、又無
    法適用刑法第59條在內減輕規定之情形，法院應依此解釋意
    旨裁量不予加重最低本刑（最高法院108年度台上字第338號
    判決意旨參照）。準此，本件依被告累犯及犯罪情節，並無
    上開情事，均應依刑法第47條第1項之規定加重其刑。
　㈦爰審酌被告正值青壯，不思以正當途徑賺取所需，貪圖己利
    而任意竊取他人之物，復持竊得之他人信用卡進而盜刷消費
    詐得財物及財產上不法利益，足以生損害於告訴人及發卡銀
    行、特約商店，顯未能尊重他人之財產權，惟念其犯後坦承
    犯行，態度尚可，並兼衡其素行、犯罪之動機、目的、手段
    、竊得財物之價值、盜刷所得財物之價值，及其自陳國中畢
    業之智識程度、入監前從事水電工作、有1名年約3歲之子現
    由其父親撫養之生活狀況等一切情狀，分別量處如主文所示
    之刑，並均諭知如易科罰金之折算標準，及定其應執行刑並
    諭知如易科罰金之折算標準，以資懲儆。
三、沒收:
　㈠按犯罪所得，屬於犯罪行為人者，沒收之；前2項之沒收，於
    全部或一部不能沒收或不宜執行沒收時，追徵其價額；宣告
    前2條之沒收或追徵，有過苛之虞、欠缺刑法上之重要性、
    犯罪所得價值低微，或為維持受宣告人生活條件之必要者，
    得不宣告或酌減之，刑法第38條之1第1項前段、第3項、第3
    8條之2第2項分別定有明文。又偽造之印章、印文或署押，
    不問屬於犯人與否，沒收之，刑法第219條亦有明定。
　㈡查，被告就犯罪事實一㈠竊得之皮夾1個、印章1枚；就犯罪事
    實一㈡詐得之峰硬盒香煙1盒及價值共計6千元之財產上不法
    利益，均屬犯罪所得，未據扣案，亦均未實際合法發還告訴
    人，爰依刑法第38條之1第1項前段、第3項之規定，於被告
    所犯各該次犯行項下宣告沒收，於全部或一部不能沒收或不
    宜執行沒收時，追徵其價額。又信用卡簽帳單特約商店存根
    聯，已因行使交予特約商店而非屬被告所有，爰不予宣告沒
    收，惟其上持卡人簽名欄內偽造之「陳明岳」簽名1枚，係
    偽造之署押，不問屬於被告與否，應依刑法第219條之規定
    宣告沒收。　
　㈢另被告就犯罪事實一㈠竊得之陳明岳台新銀行信用卡、大眾商
    業銀行信用卡各1張、郵局存簿1本、郵局提款卡1張、身分
    證1張等物，雖亦屬犯罪所得且未扣案，然該等物品屬個人
    信用簽帳憑證、個人身分證明之用，經使用人報警後衡情應
    已掛失停用，原卡片或證件等物品即失去作用，上開物品客
    觀財產價值低微，若予沒收，顯然欠缺刑法上之重要性，爰
    依刑法第38條之2第2項規定，不予宣告沒收或追徵。
據上論斷，應依刑事訴訟法第273條之1第1項、第299條第1項前
段，刑法第216條、第210條、第320條第1項、第339條第1項、第
2項、第55條、第47條第1項、第41條第1項前段、第51條第5款、
第219條、第38條之1第1項前段、第3項，刑法施行法第1條之1第
1項，判決如主文。
本案經檢察官陳柏文提起公訴，經檢察官張啓聰到庭執行職務。
中　　華　　民　　國　　111 　年　　3 　　月　　9 　　日
                  刑事第二十五庭  法  官      曾淑娟
上列正本證明與原本無異。
如不服本判決，應於判決送達後20日內敘明上訴理由，向本院提
出上訴狀 (應附繕本) ，上訴於臺灣高等法院。其未敘述上訴理
由者，應於上訴期間屆滿後20日內向本院補提理由書「切勿逕送
上級法院」。
                                  書記官　    張佑慈
中　　華　　民　　國　　111 　年　　3 　　月　　9 　　日

附錄本案論罪科刑法條全文：
中華民國刑法第210條
偽造、變造私文書，足以生損害於公眾或他人者，處5年以下有
期徒刑。

中華民國刑法第216條
行使第210條至第215條之文書者，依偽造、變造文書或登載不實
事項或使登載不實事項之規定處斷。

中華民國刑法第320條
意圖為自己或第三人不法之所有，而竊取他人之動產者，為竊盜
罪，處5年以下有期徒刑、拘役或50萬元以下罰金。
意圖為自己或第三人不法之利益，而竊佔他人之不動產者，依前
項之規定處斷。
前二項之未遂犯罰之。

中華民國刑法第339條
意圖為自己或第三人不法之所有，以詐術使人將本人或第三人之
物交付者，處5年以下有期徒刑、拘役或科或併科50萬元以下罰
金。
以前項方法得財產上不法之利益或使第三人得之者，亦同。
前二項之未遂犯罰之。